【裁判字號】    97,易,3179
【裁判日期】    971028
【裁判案由】    詐欺
【裁判全文】
臺灣板橋地方法院刑事判決              97年度易字第3179號
聲  請  人  臺灣板橋地方法院檢察署檢察官
被      告  乙○○
上列被告因詐欺案件，經檢察官聲請以簡易判決處刑（97年度偵
字第3377號），本院認不應以簡易判決處刑，改依通常程序審理
，判決如下：
    主  文
本件免訴。
    理  由
一、公訴意旨略以：被告乙○○雖得預見提供金融機構帳戶之存
    摺、金融卡及密碼予他人使用，足以幫助他人提領獲取詐欺
    之犯罪所得，仍不違背其本意，基於幫助詐欺取財之不確定
    故意，於民國96年6 、7 月間某時，在不詳處所，將其開設
    之華南商業銀行股份有限公司（下稱華南銀行）板橋分行帳
    號為000000000000號帳戶之存摺、提款卡及密碼交予不詳姓
    名年籍之人，以幫助不詳人士所屬不明詐欺集團遂行詐欺取
    財犯行。嗣該不明詐欺集團意圖為自己不法之所有，於96年
    11 月 間在報紙上刊登應徵赴大陸上海任職倉儲幹部之徵才
    廣告，甲○○因而撥打電話求職，該詐騙集團則佯稱需先繳
    交代訂機票之費用新臺幣（下同）1 萬2500元，甲○○不疑
    有他，於同月21日10時許，由翔讚機車貨車專業快遞公司之
    快遞人員鍾兆昌送達偽造國泰航空公司電子機票1 紙之同時
    ，即由其妻交付現金1 萬2500元，快遞人員鍾兆昌即將該款
    項中1 萬1900元匯入乙○○上開帳戶中，嗣經甲○○發現機
    票係為偽造後報警，員警循線查獲乙○○，始悉上情。因認
    被告係犯刑法第30條第1 項、第339 條第1 項之幫助詐欺取
    財罪嫌等語。
二、按案件曾經判決確者，應諭知免訴之判決，刑事訴訟第302
    條第1 款定有明文。又訴訟上所謂一事不再理之原則，關於
    實質上一罪或裁判上一罪，亦均有其適用，最高法院60年臺
    非字第77號判例意旨可資參照。
三、經查：被告乙○○明知將自己之金融機構帳戶提供他人使用
    ，可能因此供不法詐騙份子利用以詐術使他人將款項匯入後
    ，再予提領運用，並預見可能因而幫助他人從事詐欺取財之
    目的，竟基於幫助真實姓名、年籍均不詳，自稱「劉主任」
    之成年男子實施詐欺取財之不確定犯意，於96年5 月21日下
    午1 時許前某時，在不詳地點，將其於95年2 月21日前往位
    在臺北縣板橋市○○路73號之華南銀行板橋分行，向該行申
    請開立之帳號000000000000號帳戶之存摺1 本、提款卡1 張
    及該提款卡密碼提供「劉主任」使用，以供「劉主任」作為
    提領及匯出款項之用，乙○○即以此行為幫助「劉主任」實
    施詐欺取財犯行。「劉主任」意圖為自己不法之所有，於96
    年5 月7 日前某時許，先在中國時報分類廣告版上，佯以刊
    登「誠徵大陸上海食品駐廠幹部薪優享勞健保意者電洽0000
    0000、0000000000劉主任」之徵才廣告，嗣蘇疆權於96年5
    月7 日某時許，在不詳地點，因見前開中國時報分類廣告版
    上徵才廣告，旋即依報載00000000號電話傳真其個人資料予
    「劉主任」；「劉主任」則於96年5 月17日上午某時許，先
    以電話與蘇疆權聯絡，並向蘇疆權佯稱：其需先行自費機票
    錢至上海上班，惟伊有認識的旅行社，機票較便宜只需1 萬
    5500元等語，致使蘇疆權不疑有他而應允；「劉主任」復於
    96年5 月21日下午1 時許前某時許，以電話與蘇疆權相約在
    臺北市○○區○○街167 巷33號4 樓當場交付機票及票款後
    ，旋於同日下午1 時許，在臺北市○○區○○路靠近莒光路
    附近某處，攔下許智詠所駕駛車號871 —NS號營業小客車，
    將內裝有偽造電子機票憑證、外署名「華泰旅行社臺北市○
    ○○路○ 段179 號3 樓電話： (00)00000000 」之白色信封
    1 個交付許智詠，以車資500 元之代價，請許智詠前往臺北
    市○○區○○街167 巷33號3 樓，將上開白色信封交付與蘇
    先生，並同時向該蘇先生收取1 萬5500元，許智詠同意後，
    即以車資500 元之代價，先依「劉主任」指示，前往臺北市
    中山區○○街167 巷33號3 樓，交付上開白色信封與蘇疆權
    ，致使蘇疆權陷於錯誤，當場交付1 萬5500元與許智詠，許
    智詠復依「劉主任」之指示，前往位在臺北市○○區○○路
    2 段59號之華南銀行中華路分行，將其向蘇疆權收取之1萬
    5000元存入上開乙○○華南銀行板橋分行之帳戶內，另留下
    500 元充作車資之犯罪事實，業經臺灣臺北地方法院檢察署
    檢察官以96年度偵字第23993 號提起公訴，並經臺灣臺北地
    方法院以97年度易字第49號認定被告係犯刑法第30條第1 項
    、第339 條第1 項之幫助詐欺取財罪，而判處被告有期徒刑
    3 月，如易科罰金，以新臺幣1000元折算1 日，緩刑2 年，
    嗣被告上訴後，經臺灣高等法院於97年7 月3 日以97年度上
    易字第1579號駁回上訴確定（下稱前案），此有上開臺灣臺
    北地方法院、臺灣高等法院刑事判決書網路列印紙本各1 件
    及臺灣高等法院被告前案紀錄表1 份在卷可稽。茲因本案檢
    察官所指被告提供不明人士使用之帳戶與前案之帳戶相同，
    均為被告所申請開立之華南銀行板橋分行帳號為0000000000
    00號帳戶，而不明人士於前案詐騙蘇疆權之財物，於本案則
    詐騙甲○○之財物，被害人固不相同，惟被告既係以1 個交
    付上開帳戶之行為，幫助不明人士分別詐騙蘇疆權及甲○○
    之財物，而觸犯2 幫助詐欺取財罪，侵害2 被害人之財產法
    益，即為同種想像競合犯，屬裁判上一罪。是以本案與前案
    屬同一案件，應為前案確定判決效力所及，揆諸前揭說明，
    爰不經言詞辯論，逕為諭知免訴之判決。
據上論斷，應依刑事訴訟法第452 條、第302 條第1 款、第307
條，判決如主文。
中    華    民    國    97    年    10    月    28    日
                  刑事第二十二庭  審判長法  官  徐蘭萍
                                        法  官  陳昭筠
                                        法  官  賴彥魁
上列正本證明與原本無異。
如不服本判決，應於判決送達後十日內敘明上訴理由，向本院提
出上訴狀（應附繕本），上訴於臺灣高等法院。
                                        書記官  林美萍
中    華    民    國    97    年    10    月    29    日


司法院資訊處製作；財團法人民間司法改革基金會備份。
